臺灣苗栗地方法院刑事判決　　　　　　　 96年度訴字第340號
公　訴　人　臺灣苗栗地方法院檢察署檢察官
被　　　告　丙○○
選任辯護人　江錫麒律師
上列被告因妨害公務等案件，經檢察官提起公訴（96年度偵字第
2292號），本院判決如下：
    主  文
丙○○放火燒燬現供人使用之住宅未遂，處有期徒刑壹年玖月；
又犯傷害罪，處有期徒刑參月。應執行有期徒刑壹年拾壹月，緩
刑伍年。
    事  實
一、丙○○因其父丁○○不肯資助其結婚，而於酒後與丁○○發
    生爭執，丁○○遂以家庭暴力案件報警處理。俟銅鑼分駐所
    員警乙○○獲報趕往苗栗縣銅鑼鄉朝陽村2 鄰朝北22之3號
    丁○○與丙○○同住處後，丙○○為阻止乙○○進入客廳，
    竟基於放火燒燬現供人使用住宅之犯意，於民國96年5 月2
    日晚上7 時35分許，將放置於廚房之20公斤裝瓦斯桶1 桶搬
    至客廳並打開開關，任由瓦斯逸漏充滿全屋，且取出打火機
    ，欲以瓦斯作為媒介點火引燃，同時要求乙○○不得靠近，
    否則將與之同歸於盡，又作勢要點燃打火機，致乙○○不敢
    進入，轉而請求支援，並連絡消防隊。之後，該瓦斯桶由丙○○之友人趁其不備拖離現場。丙○○又將放置於廚房之另
    一20公斤裝瓦斯桶1 桶，搬至前述住處客廳並打開開關後隨
    即關上。嗣苗栗縣警察局苗栗分局銅鑼分駐所所長吳國偉及
    員警甲○○趕至現場支援，欲會同乙○○衝進客廳時，丙○○再將放置於客廳之5 公斤裝瓦斯桶1 桶開關打開，並稱：
    「你再進來我就點火，大家一起死」等語，致吳國偉等人不
    敢進入，嗣丙○○之友人伺機進入客廳，將該瓦斯桶關閉後
    ，吳國偉等3 人，始衝入上述客廳逮捕丙○○。丙○○明知
    乙○○、甲○○為依法執行職務之公務員，竟另基於妨害公
    務及傷害之犯意，於遭員警逮捕之時，對乙○○、甲○○拳
    打腳踢，造成乙○○與甲○○分別受有左側手腕挫傷併擦拭
    傷之傷害，及右側姆指、右側小腿挫傷併擦拭傷之傷害。
二、案經乙○○、甲○○告訴及苗栗縣警察局苗栗分局報請臺灣
    苗栗地方法院檢察署檢察官偵查起訴。
    理  由
一、本件訊據被告丙○○對於上述犯罪事實均坦承不諱，核與證
    人甲○○、乙○○、丁○○及彭永泉等人證述之情節相符，
    並有現場照片3 張、大千綜合醫院乙種診斷證明書2 紙、苗
    栗縣警察局苗栗分局銅鑼分駐所酒精測定紀錄表、苗栗縣消
    防局銅鑼分隊救護紀錄表及工作紀錄簿各1 紙在卷可佐，足
    見其自白與犯罪事實相符，其放火燒燬現供人使用之住宅未
    遂、妨害公務及傷害等犯行，洵堪認定。
二、核被告丙○○所為，係犯刑法135 條第1 項妨害公務罪、同
    法第277 條第1 項之傷害罪及同法第173 條第3 項、第1 項
    之放火燒燬現供人使用之住宅未遂罪。按「刑法第一百七十
    六條之準放火罪，以其燒燬之原因係由於爆炸所致，亦即藉
    其爆風、高熱等急烈膨脹力，致其物毀壞或焚燬之義，如單
    純之以火藥或煤氣等為放火之方法，並非利用其膨脹力使之
    炸燬者，應逕依放火罪論處，不成立該條之罪」，此有最高
    法院84年台上字第1134號判例可資參照。而本件被告丙○○
    在其住處客廳，將上述瓦斯桶之開關打開，逸漏瓦斯之目的
    ，乃以瓦斯為媒介點火引燃，而為其放火之方法，並非利用
    瓦斯之爆風、高熱等急烈膨脹力而炸燬其住處，依據上述判
    例之意旨，本件被告丙○○係犯刑法第173 條第3 項、第1
    項之放火未遂罪，不成立同法第176 條、第173 條第3 項、
    第1 項之準放火未遂罪，檢察官就此部分之起訴，容有未洽
    ，但因起訴之基本社會事實同一，爰依刑事訴訟法第300 條
    之規定，變更檢察官之起訴法條，附此敘明。又被告丙○○
    已著手於放火犯罪行為之實行而不遂，為未遂犯，爰依刑法
    第25條第2 項之規定，按既遂犯之刑減輕之。又被告丙○○
    以一行為同時觸犯妨害公務及傷害等2 罪名，為異種想像競
    合犯，應依刑法第55條之規定，從一較重之傷害罪處斷。被
    告以一行為，致使告訴人乙○○、甲○○2 人受有傷害，為
    同種想像競合犯，亦應依刑法第55條規定從一重之傷害罪處
    斷。復查，被告丙○○並無前科紀錄，此有臺灣高等法院被
    告前案紀錄表1 份在卷可憑，足見被告素行尚佳，而其上述
    放火燒燬現供人使用住宅之行為並未得逞，且前述房屋未受
    損害，衡酌其情節尚堪憫恕，若依刑法第173 條第3 項、第
    1 項之放火未遂罪，予以宣告法定低度刑期，猶嫌過重，應
    依刑法第59條規定，遞減輕其刑。又被告所為放火燒燬現供
    人使用之住宅未遂行為及傷害行為間，犯意各別、行為不同
    ，應予分論併罰。爰審酌被告丙○○明知瓦斯為易燃氣體，
    逸漏後只要有一點火花即足以引燃火勢，立即造成他人生命
    、身體及財產之危險，詎被告丙○○僅因向其父親索取金錢
    不成，並於員警前來處理之時，罔顧在場眾人生命危險，先
    後3 次將瓦斯桶之開關打開，並拿出打火機作勢引燃，業已
    嚴重危害社會安全，復於警員依法逮捕之際，對2 位員警拳
    打腳踢，造成2 位員警均受傷，惡性非輕，原應重罰。但衡
    酌被告丙○○上述放火行為並未得逞，且上述房屋並未受損
    ，再考量告訴人乙○○、甲○○2 人，業已原諒被告之行為
    ，此有原諒書1 份附於審卷可考，再衡酌其無犯罪前科紀錄
    ，素行良好，有臺灣高等法院被告前案紀錄表在卷可憑，並
    衡量其於本院審理時坦承犯行，深表悔意，足見其業有悔過
    之心等一切情狀，就其放火燒燬現供人使用之住宅未遂、傷
    害罪，分別量處如主文所示之刑，並定其應執行刑。末查，
    被告前無犯罪紀錄，素行良好，已如前述，其經此偵查審理
    程序及科刑教訓，應能知所警惕，而無再犯之虞，本院認其
    所受刑之宣告以暫不執行為適當，併依刑法第74條第1 項第
    1 款，宣告緩刑5 年，以啟自新。末查，被告犯罪用之打火
    機1 個，並非被告所有，且未扣案，自不得宣告沒收，附此
    敘明。
據上論斷，應依刑事訴訟法第299 條第1 項前段、第300 條，刑
法第173 條第3 項、第1 項、第135 條第1 項、第277 條第1 項
、第25條第2 項、第55條、第59條、第51條第5 款、第74條第1
項第1 款，刑法施行法第1 條之1 ，判決如主文。
本案經檢察官魏宏安到庭執行職務。
中　　華　　民　　國　　96　　年　　7 　　月　　31　　日
　　　　　　　　　刑事第三庭  審判長法　官　柳章峰
                                    法　官　吳國聖
                                    法　官　呂曾達
以上正本證明與原本無異。
如不服本判決，應於判決送達後10日內向本院提出上訴狀（應抄
附繕本），其未敘述上訴理由者，應於上訴期間屆滿後20日內補
提理由書狀於本院，上訴於臺灣高等法院臺中分院。告訴人或被
害人如對於本判決不服者，應具備理由請求檢察官上訴，其上訴
期間之計算係以檢察官收受判決正本之日期為準。
                                    書記官  許千士
中　　華　　民　　國　　96　　年　　7 　　月　　31　　日
附錄本判決論罪科刑法條：
刑法第173 條第3 項、第1 項、第135 條第1 項、第277 條第1
項。
中華民國刑法第173條
（放火或失火燒燬現住建築物及交通工具罪）
放火燒燬現供人使用之住宅或現有人所在之建築物、礦坑、火車
、電車或其他供水、陸、空公眾運輸之舟、車、航空機者，處無
期徒刑或7 年以上有期徒刑。
失火燒燬前項之物者，處 1 年以下有期徒刑、拘役或 5 百元以
下罰金。
第 1 項之未遂犯罰之。
預備犯第 1 項之罪者，處 1 年以下有期徒刑、拘役或 3 百元以
下罰金。
中華民國刑法第135條
（妨害公務執行及職務強制罪）
對於公務員依法執行職務時，施強暴脅迫者，處 3 年以下有期徒
刑、拘役或 3 百元以下罰金。
意圖使公務員執行一定之職務或妨害其依法執行一定之職務或使
公務員辭職，而施強暴脅迫者，亦同。
犯前二項之罪，因而致公務員於死者，處無期徒刑或 7 年以上有
期徒刑；致重傷者，處 3 年以上、 10 年以下有期徒刑。
中華民國刑法第277條
（普通傷害罪）
傷害人之身體或健康者，處 3 年以下有期徒刑、拘役或 1 千元
以下罰金。
犯前項之罪因而致人於死者，處無期徒刑或 7 年以上有期徒刑；
致重傷者，處3 年以上10年以下有期徒刑。
